臺灣高雄地方法院刑事判決　　　　　　　　　　　　　九十一年度交訴字第一九號
　　公　訴　人　臺灣高雄地方法院檢察署檢察官
　　被　　　告　丙○○
右列被告因過失傷害案件，經檢察官提起公訴（九十年度偵字第二三四一五號），本
院判決如左：
    主  文
丙○○駕駛動力交通工具肇事，致人受傷而逃逸，處有期徒刑捌月。緩刑肆年。
被訴過失傷害部分公訴不受理。
    事  實
一、丙○○於民國九十年十月二十四日下午三時許，騎駛車牌號碼ＸＣＹ－０四七號
    重型機車，沿高雄市○○○路由北往南方向行駛，途經該路一０八六之七號前，
    應注意汽、機車於雙向道路行駛時，均應在遵行車道內行駛，且駕駛人應注意車
    前狀況，並隨時採取必要之安全措施，而依當時狀況及其智識能力，又無不能注
    意之情形，竟疏未注意及此，逆向行駛於對向機車道內。適有乙○○騎乘ＯＷＡ
    －三九九號重型機車，沿同路機車道由南往北方向直行前來，見狀閃避不及，遭
    逆向行駛之丙○○所駕上揭機車迎面撞擊，乙○○當場人車倒地，因之受有前胸
    鈍挫傷、左前臂、左足、右手多處擦傷等傷害（過失傷害部分已據撤回告訴，詳
    後述）。詎丙○○於肇事致乙○○受傷後，並未下車察看，亦未將傷者送醫救治
    或報警處理，即基於肇事逃逸之故意，騎駛原機車逃離現場，嗣經民眾記下車牌
    號碼報警，為警循線查獲。
二、案經乙○○訴由台灣高雄地方法院檢察署檢察官偵查起訴。
    理  由
壹、有罪部分
一、訊據被告丙○○固對於右揭時、地肇事致人受傷後，仍駕車離開肇事現場，嗣為
    警查獲等情供承不諱，惟矢口否認有何肇事逃逸之犯意，辯稱：伊當時確因逆向
    騎車而肇事，惟因工作地點在肇事現場附近，想要回去請老闆出面處理才離開現
    場，並非故意逃逸云云。然查：上開被告因逆向駕車之過失，撞及告訴人乙○○
    之機車致其受傷後，竟未下車察看，亦未報警或為其他救護傷者的措施，即逕行
    駕車逃離現場，嗣經路人記下車牌號碼報警而查獲等事實，業據告訴人乙○○於
    警、偵訊及本院調查程序時指述綦詳（本院九十一年三月四日訊問筆錄），並有
    其提出之高雄榮民總醫院診斷證明書一紙附卷可稽，復經證人即到場處理警員甲
    ○○於本院庭訊時證稱：本件係接獲民眾報案，伊到現場時並未看見被告，只見
    被害人之車子留在現場，被害人已由路人先行送醫，伊等係依民眾所提供之車牌
    號碼循線追查，方查獲被告，被告於警方查獲前均未報警或主動聯絡警方處理等
    情明確（本院九十一年四月八日訊問筆錄）。被告辯稱：因肇事地點在伊工作地
    點附近，伊係要打電話請老闆出面處理，才於肇事後離開現場云云，惟證人即被
    告老闆黃有途於本院訊問時結證證稱：伊接獲被告電話通知，被告因本身車禍受
    傷，要伊到現場將其送醫治療，被告並未提及肇事致他人受傷，要將傷者送醫一
    事，亦未請伊代為報警處理等語明確（本院九十一年三月二十五日訊問筆錄），
    苟如被告所辯：欲請老闆出面處理一節屬實，焉有未囑咐老闆將傷者送醫，且亦
    未請老闆代為報警處理之理，況被告既能騎乘機車離開現場，復尋得電話撥打予
    老闆，若無逃逸之意，儘可一併報警處理，詎被告於撥打電話聯絡老闆後，並未
    再回肇事現場等候處理，亦未再予察看或救助傷者，已據其自承在卷（見本院九
    十一年四月十八日審判筆錄），與一般車禍處理之常情不符，足徵其確有肇事致
    人受傷後逃逸之主觀犯意及客觀犯行無訛，其前揭所辯：伊是要打電話聯絡老闆
    出面處理才離開現場，並非故意逃逸云云，純係事後畏罪避就之詞，要無可採。
    事證明確，被告前揭肇事致人受傷後逃逸之犯行，應堪認定。
二、核被告所為，係犯刑法第一百八十五條之四駕車肇事致人受傷而逃逸罪。審酌被
    告已明知肇事致人受傷，仍未留於現場照顧傷者及報警處理，逕自逃逸，殊無可
    取，惟念其犯後雖執詞辯解，態度尚佳，且已與告訴人達成和解，賠償其損害，
    已據告訴人陳明在卷（本院九十一年三月四日訊問筆錄），並有和解書一紙附卷
    可稽，及被害人所受傷勢尚屬輕微等一切情狀，量處如主文所示之刑。又被告雖
    曾於七十六年間犯竊盜罪，經法院判處有期徒刑五月，緩刑五年確定，惟業已緩
    刑期滿，且緩刑之宣告未經撤銷，是其前所受刑之宣告已失其效力，依刑法第七
    十六條之規定，與未曾受刑之宣告相同，此有台灣高雄地方法院檢察署刑案查註
    紀錄表、台灣高等法院被告全國前案紀錄各一份在卷可按，其因一時失慮，致罹
    刑章，事後深具悔意，經此刑之宣告後，應知警惕而無再犯之虞，本院因認以暫
    不執行其刑為當，爰併予宣告緩刑四年，用啟自新。
貳、不受理部分
一、公訴意旨另以：被告上開駕車肇事行為，致告訴人受有如事實欄所載之傷害，因
    認被告亦涉有刑法第二百八十四條第一項前段之過失傷害罪嫌等語。
二、惟按告訴乃論之罪，告訴人於第一審辯論終結前，得撤回其告訴；又告訴經撤回
    者，法院應諭知不受理之判決，刑事訴訟法第二百三十八條第一項、第三百零三
    條第三款分別定有明文。查被告此部分涉犯之刑法第二百八十四條第一項前段之
    過失傷害罪，固據公訴人提起公訴，然依同法第二百八十七條前段之規定須告訴
    乃論。茲據告訴人即被害人乙○○於本院調查程序中撤回其告訴，有本院九十一
    年三月二十六日訊問筆錄在卷可按，爰就此部分諭知被告不受理之判決。
據上論斷，應依刑事訴訟法第二百九十九條第一項前段、第三百零三條第三款，刑法
第一百八十五條之四、第七十四條第一款，判決如主文。
本案經檢察官秦德進到庭執行職務。
中      華      民      國      九十一      年      五    月    十六    日
                              臺灣高雄地方法院刑事第六庭
                                      審判長  法  官  趙家光
                                              法  官  張世賢
                                          法  官  林韋岑
右正本證明與原本無異。
如不服本判決，應於判決送達後十日內，向本院提出上訴狀。
                                              書記官  林誠桂
中      華      民      國      九十一      年      五    月    十六    日
【附錄本案論罪科刑法條】
刑法第一百八十五條之四：
  駕駛動力交通工具肇事，致人死傷而逃逸者，處六月以上五年以下有期徒刑。
